【裁判字號】    97,交聲,954
【裁判日期】    971031
【裁判案由】    交管條例聲異
【裁判全文】
臺灣板橋地方法院交通事件裁定         97年度交聲字第954號
原處分機關  交通部公路總局臺北區監理所板橋監理站
異  議  人
即受處分人  甲○○
上列受處分人即異議人因違反道路交通管理處罰條例案件，對於
交通部公路總局臺北區監理所板橋監理站民國97年4 月28日所為
之板監裁字第裁41-A06WQL037號裁決處分，聲明異議，本院裁定
如下：
    主    文
異議駁回。
    理    由
一、原處分意旨略以：異議人即受處分人甲○○於民國97年3 月
    29日11時33分許，將其所有車牌號碼AGK-972 號重型機車，
    停放於設有禁止停車標誌之臺北市○○路15號之2 旁，因「
    在設有禁止停車標誌路段停車」之違規事實，經臺北市政府
    警察局交通警察大隊執勤警員拍照後，以臺北市政府警察局
    北市警交大字第A06WQL037 號舉發違反道路交通管理事件通
    知單摰單舉發，嗣異議人雖提出申訴，然經原處分機關函請
    舉發機關查證後，仍認異議人違規屬實，原處分機關乃於97
    年4 月28日，依道路交通管理處罰條例第56條第1 項第4 款
    之規定，裁處異議人罰鍰新臺幣（下同）600 元等語。
二、異議人異議意旨略以：本人機車於97年3 月29日11時25分許
    ，到達臺北市○○路15號附近人行道停車，因耳痛如割心，
    急速找個車位停車，行至中央健保聯合門診就醫，11時50分
    許門診完畢迅速趕往停車處，機車即被吊走，機車被舉發之
    處，既無劃紅、黃線又無標示不可停車之標語警示，舉發有
    誤，舉發單違規事實欄內註明：在設有禁止停車標誌之處之
    標示牌是在舉發吊車之後97年4 月10日加補設設立的，先執
    行開罰單後，再設立標誌，不合情理亦不合法，該處人行道
    禁止停車之規定，是臺北市府之警局交通大隊自行規定執行
    ，未經送議會審議立法，不能視為公法，執行錯誤，應予撤
    銷，爰聲明異議，請求撤銷原裁決處分等語。
三、按汽車駕駛人停車時，在設有禁止停車標誌、標線之處所停
    車時，處600 元以上1,200 元以下罰鍰，道路交通管理處罰
    條例第56條第1 項第4 款定有明文；次按汽車停車時，在設
    有禁止停車標誌、標線之處所不得停車，道路交通安全規則
    第112 條第1 項第4 款亦有明文。
四、查異議人甲○○所有之車牌號碼AGK-972 號普通重型機車，
    於97年3 月29日11時33分許，在臺北市○○路15號之2 旁，
    經臺北市政府警察局交通警察大隊執勤警員認有「在設有禁
    止停車標誌之處所停車」之違規行為而逕行舉發等情，有採
    證照片3 幀、臺北市政府警察局北市警交大字第A06WQL037
    號舉發違反道路交通管理事件通知單1 紙在卷可稽；茲異議
    人對其所有系爭機車於上述時間停放前開地點之事實雖不爭
    執，然辯稱機車被舉發之處所，既無劃紅、黃線又無標示不
    可停車之標語警示，且該禁止停車標誌之標示牌是在舉發之
    後之97年4 月10日加補設設立的；該處人行道禁止停車之規
    定，是臺北市府之警局交通大隊自行規定執行，未經送議會
    審議立法，不能視為公法云云置辯，惟查：
(一)、觀諸卷附本件採證照片，於相片右下角載有2008/03/29字樣
    ，而相片所示地點之地面雖劃設有白色機車停車格，然異議
    人所有之前揭機車則係停放於機車停車格之外，且此張舉發
    相片中，並未拍攝到舉發地點設置有「騎樓、人行道禁止停
    車（機慢車停放區除外）」標誌牌之畫面，惟另張舉發相片
    （相片右下角載有2008/04/10字樣）則單獨攝有矗立於地面
    之載有「騎樓、人行道禁止停車（機慢車停放區除外）」標
    誌牌之畫面，此有舉發相片計3 幀在卷可參，而經本院就前
    揭舉發採證相片中所附關於上開設置有「騎樓、人行道禁止
    停車（機慢車停放區除外）」之標誌牌（即設置於台北市○
    ○路15號之2 旁之標誌牌），係何時設置乙節，函詢台北市
    交通管制工程處，經該處函覆稱，係由該處於93年11月1 日
    便已設置完竣，此有臺北市停車管理工程處97年7 月9 日北
    市停營字第09733771300 號函在卷可稽，綜此事證，顯見異
    議人所有之前揭機車確於97年3 月29日停放於機慢車停放區
    外，且斯時，該處已設有上開「騎樓、人行道禁止停車（機
    慢車停放區除外）」之標誌牌，惟因97年3 月29日舉發當時
    ，舉發員警僅拍攝系爭機車停放於機車停車格外之近照，而
    未將前揭標誌牌一併攝入畫面，或為度爭議，復於舉發後之
    97年4 月10日單獨拍攝前揭標誌牌之相片再一併附為本件舉
    發相片，故有上開2 組不同日期之舉發相片，惟前開標誌牌
    ，既早於93年11月1 日即已設置，此情經臺北市停車管理工
    程處於97年7 月9 日以上開北市停營字第09733771300 號函
    覆明確在卷，是異議人以前詞置辯，尚無足取。
(二)、次按道路交通管理處罰條例第4 條第2 項規定：「前項道路
    交通標誌、標線、號誌之指示、警告、禁制規定、樣式、標
    示方式、設置基準及設置地點等事項之規則，由交通部會同
    內政部定之。」；又依道路交通標誌標線號誌設置規則第4
    條規定：「標誌、標線、號誌之設置、養護及號誌之運轉，
    由主管機關依其管轄辦理之。」、第5 條規定：「本規則所
    稱主管機關，指公路主管機關、市區道路主管機關及警察機
    關」；是道路主管機關本得於法令授權範圍內，基於權責對
    於各項行政措施為具體裁量、規劃，以求達成道路充分利用
    、維持交通秩序、保障道路使用人往來便利與安全之行政目
    的，且除有違背法令或明顯矛盾、錯誤外，司法機關亦不得
    涉入行政權核心領域，民眾對於行政機關具體行政措施如有
    意見，自應循正當管道向行政機關陳情、反應，尚不得以民
    眾主觀認定是項行政措施不合理或設計不良，作為免責事由
    ，併此敘明。
五、綜上所述，本件異議人確有於前揭時、地，有「在設有禁止
    停車標誌之處所停車」之違規行為，事證明確，堪以認定，
    從而，原處分機關依據道路交通管理處罰條例第56條第1 項
    第4 款規定，裁處異議人罰鍰600 元，於法尚無不合，應予
    維持，本件異議為無理由，應予駁回。
據上論斷，應依道路交通案件處理辦法第19條，裁定如主文。
中    華    民    國    97    年    10    月    31    日
                  交通法庭    法  官  陳明偉
以上正本證明與原本無異。
如不服本裁定，應於裁定送達後5 日內向本院提出抗告狀。
                              書記官  強梅芳
中    華    民    國    97    年    11    月    3     日


司法院資訊處製作；財團法人民間司法改革基金會備份。
